臺灣臺中地方法院刑事判決　　　　 94年度中交簡上字第398號
上訴人
即被告　乙○○
　　　　　　　　國民
上列上訴人因公共危險案件，不服本院台中簡易庭94年度中交簡
字第1061號中華民國94年5月20日第一審判（聲請案號：94年度
速偵字第1712號）提起上訴，本院判決如下：
    主    文
原判決撤銷。
乙○○服用酒類，不能安全駕駛動力交通工具而駕駛，處拘役參
拾日，如易科罰金，以參佰元折算壹日。
    犯罪事實
一、乙○○於民國94年4月27日下午5時至7時許，於臺中縣大甲
    鎮某處飲酒後，已達不能安全駕駛動力交通工具之程度，仍
    於該日晚間11時許駕駛車牌號碼OJ-6180號自用小客車離開
    。嗣乙○○於翌日即28日凌晨2時45分許，駕駛該車至臺中
    市○○區○○路與朝富路口時，撞及賴順村所駕駛車牌號碼
    AG-442號營業用車輛，經警到場處理，於該日凌晨3時11分
    測得乙○○呼氣酒精濃度達0.54mg/L。
二、案經臺中市警察局第六分局報請台灣台中地方法院檢察署檢
    察官偵查起訴。
    理    由
一、訊據被告乙○○對於上揭時地飲酒後發生車禍等情坦承不諱
    ，核與證人賴順村所證述情節相符，並有道路交通事故現場
    圖、酒測單、照片及報告表附卷可佐。按刑法於88年4月21
    日經總統公布增訂第185條之3，將服用酒類不能安全駕駛動
    力交通工具而駕駛者，亦納入刑事處罰之範疇，該條規定並
    自同年月23日正式施行，犯本條之罪係屬抽象危險犯，其立
    法目的在嚇阻酒後駕車，危害公眾安全及防止交通事故之發
    生，條文中所稱「不能安全駕駛動力交通工具」係屬不確定
    之法律概念，除衡之行為人駕車時飲用酒類之程度及血液中
    酒精含量之多寡外，並應參以行為人當時之精神狀態、駕馭
    車輛之情形及對於交通號誌或指揮之遵守能力，以資相佐，
    斷非徒以飲酒數量作為取決是否成罪之唯一標準，否則，個
    人酒量殊異，偶因特殊情狀致未達平日精神狀態者亦所在多
    有，欲以劃一標準遽為能否安全駕車或酒醉之論斷，誠屬難
    能，惟參考德國、美國之認定標準，駕駛人於呼氣中酒精濃
    度達每公升0.55毫克以上者，肇事率為一般正常人之10倍，
    認為已達不能安全駕駛之標準，然在此標準以下之行為，如
    輔以其他客觀事實得作為不能安全駕駛之判斷時，亦屬之，
    法務部88年5月18日法88檢字第001669號函亦採斯旨，有該
    函一份附卷可稽。另就醫學文獻所知，單次飲用酒精後之生
    理、心理變化，主要與代謝酒精的兩種主要酵素乙醇去氫脢
    （簡稱ADH）及乙醛去氫脢（簡稱ALDH）有關，ADH作用乃將
    血液內之乙醇代謝為乙醛，因而決定酒精代謝之快慢，而AL
    DH則再將產生之乙醛進一步代謝，最後成為其他碳水化合物
    ，而「飲酒後會產生臉潮紅、頭痛、心跳加速等自主神經系
    統亢奮現象，主要乃與乙醛在血液中蓄積的程度有關」。雖
    然ALDH的代謝能力會因個人體質而有所差異，故每個人飲酒
    後之生理反應不同，惟ADH則個別差異不大，因此同種族間
    之酒精清除率相近，一般而言飲用同量酒精後對每個人之身
    體影響應屬類似，故依血中酒精濃度得判定酒精對於人體影
    響之程度，當血中酒精濃度於呼氣濃度值達每公升0.25毫克
    時，將造成飲酒者輕度協調功能降低；而當呼氣濃度值達每
    公升0.25至0.40毫克時，肇事率為平常之2至6倍，當呼氣濃
    度值達每公升0.40至0.50毫克時，肇事率為平常之6至7倍，
    當呼氣濃度值達每公升0.50至0.55時，肇事率為平常之7至
    10倍（參照行政院國軍退除役官兵輔導委員會台北榮民總醫
    院88年8月5日（88）北總內字第26868號函及中央警察大學
    交通學系暨交通管理研究所蔡中志教援之研究報告，酒精濃
    度與肇事率之關係一文，台灣高等法院檢察署88年11月編印
    「不能安全駕駛」認定標準之相關論文資料第49頁）。從而
    汽車駕駛飲酒後其吐氣所含酒精成分超過每公升0.25毫克以
    上者，不得駕車，道路交通安全規則第114條第2款定有明文
    。查本件被告呼氣中酒精濃度雖為0.54毫克，但因不勝酒力
    肇事，其客觀事實足認被告駕車時確已達不能安全駕駛動力
    交通工具程度。從而本案事證明確，被告犯行堪予認定。
二、原審對被告乙○○論罪科刑固非無見，惟上訴人之上訴，認
    肇事之酒測時間為94年4月28日凌晨2時45分許，並非在同日
    凌晨8時才做酒測，認與事實不符請求撤銷改判。經查本件
    被告酒測之時間應為94年4月28日凌晨3時11分許，並非凌晨
    8 時，因酒測器未作時間調整才予誤記，業據當日負責酒測
    之員警甲○○到庭結證屬實，原審對酒測時間事實之認定既
    有上述可議之處，顯足以影響被告肇事時酒精濃度之認定，
    自應由本院將原判決撤銷而改判如主文第2項所示之刑，並
    諭知易科罰金之折算標準。
據上論斷，應依刑事訴訟法第455條之1第1項、第3項、第369條
第1項前段、第373條、第364條、第299條第1項前段、刑法第185
條之3、第41條第1項前段，判決如主文。
本案經檢察官蔡雯娟到庭執行職務。
中　　華　　民　　國　　94　　年　　10　　月　　18　　日
              　　交通法庭審判長法　官　許金樹
              　　　　　　　　　法　官　高文崇
              　　　　　　　　　法  官  郭德進
上正本證明與原本無異。
不得上訴。
中　　華　　民　　國　　94　　年　　10　　月　　20　　日
                                書記官  陳惠玲
附錄論罪科刑法條
中華民國刑法第185條之3
服用毒品、麻醉藥品、酒類或其他相類之物，不能安全駕駛動力
交通工具而駕駛者，處一年以下有期徒刑、拘役或三萬元以下罰
金。
　　　　　　　　　　　　　　　　　　　　　　　　　　　A
